【裁判字號】    99,竹簡,8
【裁判日期】    990408
【裁判案由】    損害賠償
【裁判全文】
臺灣新竹地方法院民事簡易判決           99年度竹簡字第8號
原      告  泰安產物保險股份有限公司新竹分公司
法定代理人  丁○○
訴訟代理人  乙○○
被      告  丙○○
上列當事人間請求損害賠償事件，本院於民國99年3月25日言詞
辯論終結，判決如下：
    主      文
被告應給付原告新臺幣肆萬柒仟肆佰零柒元，及自民國九十九年
二月二十四日起至清償日止按年息百分之五計算之利息。
原告其餘之訴駁回。
訴訟費用由被告負擔五分之一，餘由原告負擔。
本判決第一項得假執行。
原告其餘假執行之聲請駁回。
    事實及理由
一、原告主張：被告於民國96年12月24日23時許，在新竹市○道
    ○路與東勢街口，駕駛訴外人甲○○所有之車牌號碼DI-304
    0號自小客車（下稱系爭車輛），碰撞原告所承保行在天下
    小客車租賃有限公司（下稱行在天下公司）所有、由訴外人
    呂學億駕駛之車牌號碼5551-GG號租賃小客車，致該車號
    5551-GG號租賃小客車受損。按「因故意或過失，不法侵害
    他人之權利者，負損害賠償責任」、「汽車、機車或其他非
    依軌道行駛之動力車輛，在使用中加損害於他人者，駕駛人
    應賠償因此所生之損害」，民法第184條第1項前段、第191
    條之2定有明文，故被告應負損害賠償責任。而前揭原告所
    承保之車輛已於新竹市永富汽車廠修復，修復金額計新臺幣
    （下同）24萬元，原告依保險契約悉數理賠被保險人，依保
    險法第53條規定取得代位求償權，爰依上開規定訴請被告給
    付汽車受損之修復費用等語。並聲明：(1)被告應給付原告24
    萬元，及自起訴狀繕本送達翌日起至清償日止，按年息百分
    之五計算之利息；(2)願供擔保，請准宣告假執行。
二、被告則以：系爭車輛係訴外人甲○○因對被告負有債務而讓
    渡給被告抵債，惟被告於96年間約有2、3個月時間將系爭車
    輛借給為伊工作之師傅即訴外人溫金來駕駛，本件車禍並非
    伊駕駛系爭車輛所肇致等語，資為抗辯。並聲明：原告之訴
    駁回。
三、本院之判斷：
（一）原告主張被告於上開時間駕駛系爭車輛沿新竹市○道○路
      往經國路方向行駛，途經公道五路與東勢街口時，欲由外
      側車道駛入內側車道，因疏未注意而側撞原告所承保之行
      在天下公司所有、由訴外人呂學億駕駛之車牌號碼5551-
      GG號租賃小客車右後車門，致前揭車輛受損。被告於肇事
      後未下車察看反往忠孝路方向逃逸等情，業據提出道路交
      通事故當事人登記聯單、估價單為證。被告雖不否認系爭
      車輛為訴外人甲○○讓渡予其所有，惟辯稱其於96年間約
      有2、3個月時間將系爭車輛借予訴外人溫金來使用，其非
      肇事駕駛人云云。然查，被告既自承其於本件車禍發生時
      為系爭車輛之占有人，而占有人使用占有物為常態，若被
      告辯稱系爭車輛斯時並非伊所使用而係他人，應就此非常
      態事實負舉證責任。惟被告就系爭車輛為溫金來駕駛而肇
      事乙節，並未提出任何證據以實其說，復未提供溫金來之
      年籍資料以供本院查證，所辯已難遽信。且訴外人甲○○
      於本院98年11月20日調解期日稱系爭車輛原為其所有，但
      因其與被告有債務糾紛，被告約於95、96年間將系爭車輛
      開走抵債等語。而被告於本院審理時，先辯稱伊未駕駛過
      系爭車輛，伊不認識甲○○，96年11月30日係伊拜託溫金
      來駕駛系爭車輛載伊去醫院，舉發違反道路交通管理事件
      通知單上係伊代溫金來簽名（見99年2月23日言詞辯論筆
      錄，卷65頁）；嗣後方改稱系爭車輛確實是甲○○欠伊錢
      讓給伊抵債等語（見99年3月25日言詞辯論筆錄，卷86 頁
      ）。其前後說法不一，陳述之憑信性亦有不足。參以本院
      依職權向交通部公路總局新竹區監理所新竹市監理站查詢
      被告自95年至97年間駕駛自小客車違規紀錄，查明系爭車
      輛於96年11月30日、96年7月2日有以被告為駕駛人之違規
      舉發紀錄，此有交通部公路總局新竹區監理所新竹市監理
      站99年3月9日竹監新字第0990002070號函及檢附之舉發違
      反道路交通管理事件通知單影本各1紙在卷可稽（見卷第
      76、82、83頁），被告嗣亦承認該2次違規係由伊駕駛系
      爭車輛。查本件車禍發生時間為96年12月24日，與被告自
      承尚有使用系爭車輛之時點接近，當可合理相信被告確有
      於前揭時地駕駛系爭車輛肇事逃逸，被告辯稱其未駕駛系
      爭車輛肇致本件車禍，不足採信。
（二）按因故意或過失，不法侵害他人之權利者，負損害賠償責
      任；汽車、機車或其他非依軌道行駛之動力車輛，在使用
      中加損害於他人者，駕駛人應賠償因此所生之損害，民法
      第184條第1項前段、第191條之2分別定有明文。次按汽車
      在同向二車道以上之道路行駛，變換車道時，應讓直行車
      先行，並注意安全距離，道路交通安全規則第98條第1項
      第6款亦有規定。查被告駕駛系爭車輛行經前開路口，突
      然自外側車道變換駛入內側車道，致側撞同向直行之車號
      5551-GG號小客車之右後車門導致該車受損乙節，業據原
      告提出新竹市○○○道路交通事故當事人登記聯單影本1
      紙及車損照片影本3紙（見卷第5頁、第8頁至第10頁）附
      卷可憑，並經本院依職權向新竹市警察局第二分局調閱本
      件車禍之道路交通事故現場圖（正圖）、道路交通事故調
      查報告表（一）、（二）、疑似道路交通事故肇事逃逸追
      查表、A3類道路交通事故談話紀錄表各1紙（以上皆為影
      本）及現場與車損照片6張在卷可按（見卷第22頁至第29
      頁）經核無訛，自堪信為真實。被告於變換車道時，未禮
      讓內側車道直行車先行，並保持安全距離，被告自有過失
      。而前揭5551-GG號小客車亦因之受有毀損，被告之過失
      行為與前揭車輛受損之結果，有相當之因果關係。事證已
      經明確，被告應負損害賠償責任。
（三）按「不法毀損他人之物者，應向被害人賠償其物因毀損所
      減少之價額」，「被保險人因保險應負保險責任之損失發
      生，而對於第三人有損失賠償請求權者，保險人得於給付
      賠償金額後，代位行使被保險人對於第三人之請求權，但
      其請求之金額，以不逾賠償金額為限」。民法第196條、
      保險法第53條第1項分別定有明文。又所謂請求賠償物被
      毀損所減少之價額，雖得以修復費用為估定標準，但以必
      要者為限（最高法院77年度第5次民事庭會議決議參照）
      。查本件受損之5551-GG號租賃小客車為90年8月出廠，係
      行在天下公司所有，並由原告所承保，原告已理賠行在天
      下公司24萬元並受讓其對被告之損害賠償請求權等情，業
      據原告提出系爭車輛之行照、車籍查詢資料、發票、權利
      代位行使承諾書各1紙及永富汽車企業股份有限公司估價
      單2紙（以上皆為影本，見卷第56頁、第54頁、第55頁、
      第11頁、第12頁、第6頁、第7頁）附卷可憑。原告既已賠
      付修繕費用，則原告本於侵權行為損害賠償請求權及保險
      代位之規定，訴請被告賠償，自屬有據。查系爭車輛自90
      年8月出廠至遭被告毀損時（96年12月24日），使用期間
      已有6年4個月，自應折舊，本院依行政院行政院台（86）
      財字第52053號公布之固定資產耐用年數表及固定資產折
      舊率表，採定率遞減法計算其折舊，系爭車輛為租賃業小
      客車，耐用年數為5年，因已逾5年耐用年數，故以5年計
      ，每年折舊率為千分之369，惟按採用定率遞減法者，其
      最後1年之折舊額，加歷年折舊累計額，其總和不得超過
      該資產成本原額之10分之9，系爭車輛零件部分修復費用
      於計算折舊後為21,407元，加計噴漆12,000元、鈑金
      2,000元、工資12,000元，總計修復費用為47,407元（計
      算式：21,407（零件）＋12,000（噴漆）＋2000（鈑金）
      ＋12,000（工資）＝47,407）。從而，原告本於侵權行為
      之法律關係及保險之代位權，請求被告給付47,407元，及
      自起訴狀繕本送達之翌日即99年2月24日起至清償日止，
      按年息5%計算之利息部分，為有理由，應予准許；其逾此
      範圍之請求，即為無理由，應予駁回。
四、本件係簡易訴訟判決，就原告勝訴部分，依職權宣告假執行
    ；原告固主張願供擔保請准假執行之宣告等情，惟就原告有
    理由部分，此僅係促使本院為上開宣告假執行職權之發動，
    併此敘明；又就原告無理由部分，其訴既經駁回，其假執行
    之聲請亦失所依附，應併予駁回。
五、據上論結，本件原告之訴為一部有理由，一部無理由，依民
    事訴訟法第436條第2項、第79條、第389條第1項第3款，判
    決如主文。
中    華    民    國    99    年    4     月    8     日
                  新竹簡易庭    法      官  楊明箴
以上正本係照原本作成。
如對本判決上訴，須於判決送達後20日內向本院提出上訴狀。
中    華    民    國    99    年    4     月    8     日
                                書記官  林欣宜

司法院資訊處製作；財團法人民間司法改革基金會備份。
